臺灣基隆地方法院交通事件裁定　　　　 96年度交聲字第381號
原處分機關
即移送機關　交通部公路總局臺北區監理所基隆監理站
異　議　人
即受處分人　甲○○
上列異議人即受處分人因違反道路交通管理處罰條例案件，對於
交通部公路總局臺北區監理所基隆監理站中華民國96年8 月3 日
所為之處分（原處分案號：基監字第裁42-QB0000000號），聲明
異議，本院裁定如下：
    主  文
異議駁回。
    理  由
一、原處分意旨略以：異議人即受處分人甲○○於民國96年6 月
    2 日下午6 時42分，駕駛車牌號碼9A-5946 號自用小客車，
    行經宜蘭縣臺二線道北上127.2 公里之限速50公里處，因行
    車時速達64公里，為警以科學儀器照相採證後製單舉發，核
    無不合，爰依道路交通管理處罰條例第40條規定，裁處異議
    人罰鍰新臺幣（下同）1,600 元，並依同條例第63條規定，
    記違規點數1 點等語。
二、異議意旨則以：異議人因受制於舉發時、地「光線」、「天
    候」之不佳，始誤「未查悉」舉發路段所設之「50公里」限
    速標誌（聲明異議狀誤繕為「號誌」），從而，異議人之超
    速，自應歸咎於標誌設置之不當，爰於法定期間提出異議，
    請求撤銷原處分等語。
三、按「汽車駕駛人，行車速度，超過規定之最高時速，或低於
    規定之最低時速，除有第43條第1 項第2 款情形外（即除有
    『行車速度，超過規定之最高時速60公里以上』之情形外）
    ，處新臺幣1,200 元以上2,400 元以下罰鍰。」行政院95年
    6 月23日行政院院臺交字第0950087685號令發布、95年7 月
    1 日施行之道路交通管理處罰條例第43條定有明文。且依同
    條例第63條第1 項第1 款規定，汽車駕駛人有同條例第40條
    情形，除依原條款處罰鍰外，並記違規點數1 點。
四、經查：異議人於舉發時、地，駕駛車牌號碼9A-5946 號自用
    小客車，行經宜蘭縣臺二線道北上127.2 公里之限速50公里
    處，因行車時速達64公里，經警以科學儀器照相採證後製單
    舉發等情節，為異議人所不否認，且有異議人提出之舉發照
    片影本在卷足考。據此，異議人於前揭時、地，「行車速度
    超過規定之最高時速」之違規事實，當已堪可認定。茲異議
    人雖以前詞置辯，將自己超速之違規行為，歸咎於「當地限
    速標誌之設置不當」；然按標誌、標線、號誌之設置目的，
    在於提供車輛駕駛人及行人有關道路路況之警告、禁制、指
    示等資訊，以便利行旅及促進交通安全。此業經道路交通標
    誌標線號誌設置規則第2 條揭示在案。又依道路交通安全規
    則第93條第1 項第1 款、第2 款規定：「行車速度，依速限
    標誌或標線之規定，無速限標誌或標線者，應依下列規定：
    一行車時速不得超過50公里。但在未劃設車道線、行車分向
    線或分向限制線之道路，或設有快慢車道分隔線之慢車道，
    時速不得超過40公里。二行經設有彎道、坡路、狹路、狹橋
    、隧道、學校、醫院標誌之路段、道路施工路段、泥濘或積
    水道路、無號誌之交岔路口及其他人車擁擠處所，或因雨霧
    致視線不清或道路發生臨時障礙，均應減速慢行，作隨時停
    車之準備。」考其立法意旨，亦係在求兼顧行車順暢及廣大
    用路人安全之維護。本此「降低、免除廣大用路人無可預期
    之用路風險」之立法意旨，駕駛人本有隨時注意「標誌、標
    線、號誌」之義務；蓋駕駛車輛使用道路固屬社會發展所容
    認之行為，惟因駕駛車輛使用道路之行為隱藏有一定程度之
    危險，為求降低道路使用之風險，汽車駕駛人本有瞭解並遵
    守相關用路規範之「義務」，以達協同維護用路安全之目的
    ；且關此之注意義務，絕非異議人藉詞「光線」、「天候」
    云云所能圖免。更何況，參諸前開法令規定，核亦足見就令
    所指「未能查悉當地標誌」云云非虛，異議人之行車時速亦
    不得「超過50公里」（道路交通安全規則第93條第1 項第1
    款規定參照），遑論異議人既稱「舉發時、地之光線、天候
    不佳」云云，則其更應「減速慢行，作隨時停車之準備」（
    道路交通安全規則第93條第1 項第2 款規定參照），乃竟一
    再違背關此用路之注意義務，則其並未隨時注意「標誌、標
    線、號誌」，乃至在「舉發時、地光線、天候俱屬不佳」之
    情形下，猶未「減速慢行以作隨時停車準備」之可責，事甚
    灼明。
五、綜上，因認異議人之首開違規事實明確，原處分機關爰引首
    開規定，對異議人為首揭裁處，即為適法，並無不合；異議
    人猶執前詞，辯稱應為免罰云云，尚無可取，並無理由，應
    予駁回。
六、據上論斷，應依道路交通案件處理辦法第19條，裁定如主文
    。
中　　華　　民　　國　　96　　年　　8 　　月　　22　　日
                  交通法庭法  官  王慧惠
以上正本證明與原本無異。
對於本件裁定如有不服，應於收受送達後5日內，向本院提出抗
告書狀，敘述抗告之理由，抗告於臺灣高等法院。
中　　華　　民　　國　　96　　年　　8 　　月　　22　　日
                          書記官  王一芳
